臺灣高等法院臺南分院民事判決
110年度上字第10號
上  訴  人  蘇珮云  
即原審原告
訴訟代理人  王碧霞律師 
上  訴  人  王會英  
即原審被告
兼  上一人
訴訟代理人  賴承漢  
上  一  人
訴訟代理人  陳貞宜律師
上列當事人間請求損害賠償事件，兩造對於中華民國109年11月1
9日臺灣嘉義地方法院108年度訴字第564號第一審判決各自提起
上訴，本院於111年6月8日言詞辯論終結，判決如下：
    主  文
原判決關於駁回上訴人丙○○後開第二項之訴部分，及訴訟費用（
除確定部分外）之裁判均廢棄。
上訴人乙○○、甲○○應連帶給付上訴人丙○○新臺幣（下同）24萬82
6元，及自民國109年11月6日起至清償日止，按年息百分之5計算
之利息。
上訴人甲○○、乙○○之上訴及上訴人丙○○之其餘上訴均駁回。
第一（除確定部分外）、二審訴訟費用，由丙○○負擔百分之40，
餘由乙○○、甲○○連帶負擔。
    事實及理由
壹、程序方面
一、上訴人甲○○經合法通知，未於言詞辯論期日到場，核無民事
    訴訟法第386條各款所列情形，爰依上訴人丙○○之聲請，由
    其一造辯論而為判決。
二、按在第二審為訴之變更或追加，非經對造同意，不得為之，
    但擴張減縮應受判決事項之聲明者，不在此限，民事訴訟法
    第446條第1項、第255條第1項第3款分別定有明文。查，丙○
    ○上訴聲明原請求乙○○、甲○○再給付234萬6,247元本息（見
    本院卷一第232頁），嗣變更為請求乙○○、甲○○再給付130萬
    1,693元本息（見本院卷一第321頁），又變更為請求乙○○、
    甲○○再連帶給付225萬9,277元本息（見本院卷二第24頁），
    民國111年4月18日再更正為以其訴訟代理人111年1月18日民
    事辯論意旨狀為準（見本院卷二第143頁），即請求乙○○、
    甲○○再連帶給付150萬1,693元本息（見本院卷二第188頁）
    ，核屬減縮或擴張應受判決事項之聲明，自無不合，應予准
    許。　　
貳、實體方面　　
一、上訴人丙○○（下稱丙○○）主張：乙○○（於車禍發生時，為限
    制行為能力之人，下稱乙○○）於107年8月8日17時47分，騎
    乘車號000-000號重型機車（下稱A車），沿嘉義市西區中山
    路由北往南方向行經中山路、永和街交岔路口時，因疏未與
    同向前方之由伊騎乘之車號000-0000號重型機車（下稱B車
    ）保持安全距離，由後追撞因遇見狀況煞停之伊所騎機車，
    致伊人車倒地，受有左側脛、腓骨粉碎移位性骨折合併蜂窩
    性組織炎及尾骨骨折之傷害。乙○○上開過失傷害行為，經原
    法院108年度朴交簡字第303號刑事簡易判決有罪確定在案，
    依法應負賠償責任。乙○○於系爭交通事故發生時為未成年人
    ，其法定代理人甲○○應連帶負賠償責任。伊因系爭交通事故
    受有㈠醫療費用30萬366元。㈡財物損失4,823元。㈢考試課程
    費用40,620元（考輔班課程費用、講義、報考書記官、核保
    理賠及不動產經紀人之報名費）。㈣輔助器材及營養費用9,9
    82元。㈤交通費20萬3,389元。㈥看護費用20萬4,600元。㈦薪
    資損失60萬8,226元。㈧勞動能力減損34萬2,528元。㈨精神慰
    撫金86萬元，合計257萬4,534元之損害。扣除伊已領取之汽
    機車強制責任險補償金8萬6,970元後，爰依民法第184條第1
    項前段、第2項擇一、第187條第1項前段、第191條之2、第1
    93條第1項、第195條第1項、第196條規定，請求乙○○、甲○○
    連帶給付248萬7,564元本息（上訴人於原審請求被上訴人連
    帶給付333萬2,118元本息，原判決命乙○○、甲○○連帶給付丙
    ○○98萬5,871元，及自起訴狀繕本送達翌日即109年11月6日
    起至清償日止，按年息百分之5計算之利息，並依聲請為准
    免假執行之宣告，另駁回丙○○其餘之訴及假執行之聲請）。
    丙○○就其敗訴部分聲明不服，其上訴聲明：（一）原判決關
    於駁回上訴人後開第二項之訴部分廢棄。（二）上開廢棄部
    分，乙○○、甲○○應再連帶給付上訴人150萬1,693元，及自10
    9年11月6日起至清償日止，按年息百分之5計算之利息。並
    就乙○○、甲○○上訴部分答辯聲明：上訴駁回。
二、上訴人乙○○、甲○○辯以：乙○○於行駛中因前方車輛無預警急
    煞致所騎機車煞車不及追撞丙○○之機車而受傷，不應負全部
    肇事責任。就丙○○請求之賠償，除醫療費用11萬3,293元、
    機車修繕費4,823元、報名費6,400元、輔助器材及營養費用
    9,982元、交通費3,600元、看護費11萬1,600元、薪資損失1
    3萬4,732元、勞動能力減損5萬4,804元、精神慰撫金10萬元
    ，合計53萬9,234元同意給付外，餘均無據，不應准許。原
    判決尚有未合，為此提起上訴，並聲明：（一）原判決不利
    於上訴人之部分廢棄。（二） 上開廢棄部分，丙○○在第一
    審之訴及其假執行之聲請均駁回。就丙○○上訴部分，答辯聲
    明：上訴駁回。
三、兩造不爭執事項（見本院卷二第190至191頁，為說明方便，
    字句略作修正）：
（一）乙○○（車禍發生時為限制行為能力人）於107年8月8日17
      時47分左右，騎乘A車，沿嘉義市西區中山路由北往南方
      向行駛，途經中山路、永和街交岔路口時，因疏未與同向
      由丙○○騎乘之B車保持安全距離，由後追撞因遇見狀況煞
      停之B車，致丙○○人車倒地，受有左側脛、腓骨粉碎移位
      性骨折之傷害（下稱系爭交通事故）。
（二）乙○○因系爭車禍事故，經嘉義地方檢察署檢察官以108年
      度偵字第1828號聲請簡易判決，並經原法院以108年度朴
      交簡字第303號判決乙○○犯過失傷害罪，處有期徒刑4月確
      定（見原審訴字卷一第11至16頁）。
（三）交通部公路總局嘉義區監理所嘉雲區車輛行車事故鑑定會
      就系爭車禍事故之鑑定意見為：「一、乙○○駕駛普通重
      型機車，未與前行車保持安全距離，致由後追撞同向同車
      道，前行遇見狀況煞停之機車，為肇事原因。二、丙○○駕
      駛普通重型機車，無肇事因素。」（見原審訴字卷一第20
      3至207頁）。
（四）國立臺灣大學醫學院附設醫院雲林分院109年6月11日診斷
      證明書記載：「…依據病患（即丙○○）於嘉義基督教醫院
      、嘉義長庚紀念醫院等醫療院所之就醫資料，輔以本院職
      業醫學科門診病史（含工作經歷、工作內容等職業史）詢
      問，於使用與受囑託而為鑑定相同之評估方式後，可得其
      勞動能力減損比例介於1%至5%。」（見原審訴字卷二第22
      5頁）。
（五）B車機車行照上登記之車主為訴外人蘇○○（見原審訴字卷
      一第398頁）。
（六）丙○○已向財團法人汽車交通事故特別補償基金受任人富
      邦產物保險股份有限公司（下稱富邦產險公司）申請補償
      金8萬6,970元（見原審訴字卷二第67至77頁）。
（七）兩造就原審認定丙○○因系爭車禍事故而受有⑴財物損失共4
      ,823元（即機車修理費4,423元、機車托運費400元）、⑵
      輔助器材、營養費用共9,982元部分不爭執（見本院卷一
      第179、330至331頁）。
（八）乙○○就原審認定丙○○因系爭車禍事故而受有⑴考試報名費
      、上課課程費用損失共6,400元、⑵薪資損失13萬4,732元
      部分不爭執（見本院卷一第491頁）。
四、本件經依民事訴訟法第463條準用同法第270條之1第1項第3
    款規定，整理並協議簡化爭點如下（見本院卷二第191頁，
    為說明方便，字句略作修正）：丙○○依民法第184條第1項前
    段或第2項擇一、第187條第1項、第191條之2侵權行為之法
    律關係，請求乙○○、甲○○（下稱乙○○2人）連帶給付257萬4,
    534元（即原審判准之107萬2,841元及本院請求再給付之150
    萬1,693元），有無理由？
五、本院之判斷　　
（一）丙○○主張其騎乘B車，於上開時、地，遭乙○○騎乘A車自後
      追撞，致受有左側脛、腓骨粉碎移位性骨折之傷害；丙○○
      對乙○○提起刑事告訴，經原法院108年度朴交簡字第303號
      刑事判決處有期徒刑4月確定等事實，業據其提出戴德森
      醫療財團法人嘉義基督教醫院（下稱嘉基醫院）、長庚醫
      療財團法人嘉義長庚紀念醫院（下稱嘉義長庚醫院）診斷
      證明書各1份為證（見原審附民卷第43、47頁，原審訴字
      卷二第348頁），並經本院調閱刑事卷宗核閱無誤，且為
      兩造所不爭執（見不爭執事項㈡），自堪信為真實。
（二）按因故意或過失不法侵害他人之權利者，負損害賠償責任
      ；無行為能力人或限制行為能力人，不法侵害他人之權利
      者，以行為時有識別能力為限，與其法定代理人連帶負損
      害賠償責任；汽車、機車或其他非依軌道行駛之動力車輛
      ，在使用中加損害於他人者，駕駛人應賠償因此所生之損
      害，民法第184條第1項前段、第187條第1項前段、第191
      條之2本文分別定有明文。查乙○○於上開時地騎乘A車發生
      系爭交通事故，致丙○○受有上開傷害，乙○○於使用機車時
      加損害於他人，且其過失行為與丙○○所受傷害間具有相當
      因果關係。又乙○○於上述行為時，為未成年人，甲○○為乙
      ○○之法定代理人，有戶籍謄本在卷可稽（見刑事警卷第4
      頁），則丙○○依上開規定，請求乙○○2人連帶負損害賠償
      責任，自屬有據。
（三）次按不法侵害他人之身體或健康者，對於被害人因此喪失
      或減少勞動能力或增加生活上之需要時，應負損害賠償責
      任；不法侵害他人身體、健康、名譽、自由、信用、隱私
      、貞操或不法侵害其他人格法益而情節重大者，被害人雖
      非財產上之損害，亦得請求賠償相當之金額，民法第193
      條第1項、第195條第1項前段分別定有明文。乙○○2人 就
      系爭交通事故對丙○○所受損害應負損害賠償責任，茲將丙
      ○○得請求賠償之金額，分述如下：
    ⒈醫療費用部分：
　　   ⑴已支出醫療費用：
        ①丙○○主張其因系爭交通事故受傷，支出如附表一㈠所示
          編號1至3、6、7、9至26、28至30、33至45、48、50
          至52、54、55、58、60至62、65至69、72、74至83、
          86、88、89、91至100、102、103、105、107、108、
          110、112至113、115、118、120、122至125之醫療費
          用部分，合計11萬2,344元等情，業據提出各該醫療
          費用收據及嘉基醫院、嘉義長庚醫院、妙健堂中醫診
          所診斷證明書為證（見原審訴字卷一第77、81、263
          頁，卷二第33、53、228至232、266、348頁），足認
          前開醫療費用支出，係為治療丙○○因系爭交通事故所
          受傷害之必要支出，是丙○○前開支出醫療費用11萬2,
          344元，應予准許。就丙○○於嘉義長庚醫院精神科所
          支出相關費用部分（即附表一編號106〈含證書費140
          元〉、111、114、117、119），雖其稱因系爭車禍事
          故發生情緒障礙，並提出109年1月21日開立之診斷證
          明書佐證，然觀丙○○於系爭車禍事故發生一年多後始
          至精神科就診，且診斷證明書之醫囑中僅有丙○○就診
          時主訴症狀之紀錄，並不足以證明其發生情緒障礙確
          實為車禍事故所肇致，暨罹患精神疾病之原因所在多
          有，包含心理、環境、體質等相當複雜之因素，實難
          逕認丙○○所罹之上開精神疾患，與乙○○駕車過失行為
          間有何因果關係存在，故其請求嘉義長庚醫院精神科
          就醫費用、證明書費共計1,850元，難認有據，更遑
          論嘉基醫院精神科於109年3月20日所開立之收據340
          元（即附表一編號47），究係因何緣由就診，亦無從
          判斷是否與車禍事故有關，自不應准許丙○○此部分醫
          療費用之請求。
　　　　②丙○○主張至畢士大物理治療所治療7次，支出如附表一
          ㈠編號144所示醫藥費1萬500元部分，業據提出收據、
          評估證明書各1件為證（見原審訴字卷一第299頁、本
          院卷一第47頁）。觀諸前開收據摘要欄固記載為脊椎
          運動治療，惟依據嘉義長庚醫院108年2月21日、108
          年6月21日、108年9月17日、109年1月15日出具之診
          斷證明書，均記載有：丙○○因本件事故，均有行物理
          治療之必要（見本院卷一第341至344頁)。再觀諸丙○
          ○提出之畢士大物理治療所評估證明書載明評估結果
          ：根據醫師診斷為左腳脛骨粉碎移位性骨折合併蜂窩
          性組織炎，評估⒈左腳踝關節活動度受限，承載重量
          時疼痛。⒉左腳掌靭帶緊綳，活動範圍不足，影響功
          能。建議：⒈持續復健治療至功能正常。⒉避免劇烈活
          動跑跳，請多休息，適當活動即可等情，且畢士大物
          理治療所之負責人即物理治療師謝欣洲領有物理治療
          師字第000056號執照，其評估證明書應可採信，堪認
          丙○○接受物理治療應與系爭交通事故所致傷害有關聯
          。丙○○此部分之醫藥費1萬500元之請求，亦有理由，
          應予准許。
　　　　③丙○○請求如附表一㈠編號147至184所示之費用4萬6,300
          元部分，固據提出濟生中醫診所收據38紙為證；惟編
          號其中編號147至148、150至155、157至163、165至1
          78、180至184，丙○○自付藥品費1,010元；編號179之
          自付藥品費用860元；編號149之收據記載2,100元，
          且適應症記載包含功能性消化不良，自付藥品費用1,
          870元；編號156之收據適應症記載功能性消化不良，
          自付藥品費用2,000元；編號164之證書費100元，不
          能證明與系爭交通事故有關，應予剔除外，餘核無不
          合，應予准許，是此部分之費用應為7,130元【計算
          式：（190元×35）＋230元＋250元＝7,130元）。
　　　  ④丙○○主張支出如附表一㈠所示編號4、5、8、27、31、3
          2、46、49、53、56、57、63、64、70、71、73、84
          、87、90、104、109、116、121之醫療費用部分，固
          據提出如附表一㈠如各該編號所示之醫療費用收據為
          證。乙○○2人對前開醫療費用之支出並無爭執，惟抗
          辯其中證明書費、病歷複製費、拷貝費及其他費用部
          分，非屬證明醫療所必要之費用等語。經查如附表一
          ㈠所示編號4、5、49、53、56、57、70、71、73、84
          、87、90、104之醫療費用部分，其中有項目分別為
          證書費、證明書費，丙○○於本件已提出相關資料（見
          原審卷一第77、263頁，卷二第33、53、228至232、2
          66、348頁），此部分費用應係為證明丙○○有為醫療
          行為之必要費用，是丙○○此部分主張合計7,511元（
          計算式：1,050元＋440元＋690元＋690元＋500元＋220元＋
          340元＋1,470元＋250元＋250元＋490元＋490元＋631元）
          ，應有理由。又如附表一㈠所示編號27、31、32、46
          、109、116、121之醫療費用部分，其均為證書費、
          證明書費及病歷拷貝費，相關證明書及拷貝資料雖未
          於本案提出，然核前開申請時間，並參酌丙○○至國立
          台灣大學醫學院附設醫院（下稱台大醫院）雲林分院
          就勞動能力減損鑑定之診斷證明書：「醫師囑言：病
          患於民國109年01月15日、109年05月27日、109年06
          月11日至本院職業醫學科門診就診。依據病患於嘉義
          基督教醫院、嘉義長庚紀念醫院等醫療院所之就醫資
          料…。」等語（見原審卷二第225頁），足見丙○○申請
          前開證明書及病歷資料係供鑑定之用，故此部分應為
          必要之費用，是丙○○此部分主張合計4,435元（計算
          式：500元＋715元＋135元＋200元＋1,375元＋250元＋1,26
          0元），亦有理由。再如附表一㈠所示編號145、146之
          醫療費用部分，為丙○○至台大醫院雲林分院鑑定勞動
          能力減損所支出之費用，並於本件提出相關鑑定資料
          ，是丙○○請求此部分之費用1,861元（計算式：320元
          ＋1,541元），應有理由。
        ⑤丙○○主張支出如附表一㈠所示編號8、59、63、64、85
          、126至143之醫療費用部分，經原審駁回其請求後，
          未聲明不服，自不再贅述。
　　　　⑥乙○○2人固抗辯丙○○左下肢罹患蜂窩性組織炎，與系爭
          交通事故無關云云，而據嘉義長庚醫院於110年6月18
          日以長庚院嘉字第1100650130號函復本院稱：「…故
          無法判定病人蜂窩性組織炎與其左側脛腓骨粉碎移位
          骨折之因果關係，且依病歷紀錄亦無法判斷病人（丙
          ○○）之蜂窩性組織炎是否為照護疏失所造成」等語（
          見本院卷一第273頁）。衡酌丙○○之「左側脛腓骨粉
          碎移位性骨折合併蜂窩性組織炎」，發生之位置即在
          左側脛腓骨骨折處，且上訴人因系爭車禍造成左側脛
          、腓骨骨折，因此住院施行複位併內固定手術，則其
          於傷口癒合及照顧期間發生蜂窩性組織炎，自難謂與
          系爭車禍無關。況嘉義長庚醫院亦載明「…依病歷紀
          錄亦無法判斷病人之蜂窩性組織炎是否為『照護疏失』
          所造成」，是乙○○2人前開抗辯，為不可採。
      ⑵未來支出費用：
        丙○○主張需至骨科取出內固定手術費用1萬元及未來2年
        1月總共需支出10萬5,225元云云；然依嘉基醫院函覆原
        法院資料：「二、⒈病人為『複位併內固定手術』後，建
        議進行移除鋼板手術。⒉移除鋼板手術，建議於『複位併
        內固定手術』後二年為之。⒊移除鋼板手術為健保給付手
        術，手術自付額約數千元不等，無特別自費項目。⒋指
        定醫師進行手術，無需另外付費。⒌進行移除鋼板手術
        之手術位置同『複位併內固定手術』之手術位置。手術後
        之手術部位會有傷口，惟是否會遺留疤痕，視術後傷口
        護理、病人個人體質等因素而異。…⒎進行移除鋼板手術
        後，需休養2個月多久，休養期間無需專人照顧，亦無
        需特別復健。」等語（見原審卷二第405至406頁），足
        見丙○○所施行『複位併內固定手術』後，需再為移除鋼板
        手術，手術費用之自付額約數千元，無特別自費項目，
        指定醫師進行手術，無需另外付費。丙○○主張移除鋼板
        手術之自負額費用為1萬元等語，衡酌丙○○主張之費用
        與前開嘉基醫院函覆資料差距不大，故丙○○主張取出內
        固定手術費用1萬元部分，尚屬適當，應予准許。至丙○
        ○主張未來2年1月總共需支出10萬5,225元云云，然此為
        預估之支出，並未提出相關證據以實其說；況依前開嘉
        基醫院所述，丙○○為移除鋼板手術後，無需再為復健乙
        情，益徵丙○○主張有再復健而需支出費用乙節，應屬無
        據。是此部分之請求，不應准許。
　　　⑶綜上，丙○○前開主張已支出醫療費用14萬3,781元（計算
        式：112,344元＋7,511元＋4,435元＋1,861元＋10,500元＋7
        ,130元＝143,781元），為有理由，應予准許。逾此部分
        之請求，為無理由。未來支出1萬元部分，亦有理由，
        醫療費部分合計15萬3,781元。
    ⒉財物損失部分：機車部分4,423元部分，為兩造所不爭執（
      見不爭執事項㈦），自應予准許。
    ⒊考試報名費及上課課程費用部分：
      ⑴丙○○主張其因本件事故受傷，致其無法參加已報名之107
        年四等書記官、專技普考不動產經紀人及核保理賠等考
        試，而有報名費之損失等語，並提出四等書記官、專技
        普考不動產經紀人之考試成績通知書、考試入場證、社
        團法人中華民國人壽保險管理學會收據為證（見原審訴
        字卷一第127至131、362頁）。觀諸其所提出107年四等
        書記官、專技普考不動產經紀人之考試成績通知，足見
        丙○○確有報名參加107年四等書記官、專技普考不動產
        經紀人之考試。又107年四等書記官考試於107年8月11
        日至8月12日舉行，報名費為1,300元，專技普考不動產
        經紀人考試於107年11月17日至11月18日舉行，報名費
        為1,600元等情，有考選部所編印之應考須知附卷可稽
        。復參酌丙○○於107年8月8日發生系爭交通事故，嘉基
        醫院109年8月14日診斷證明書之醫師囑言：「病患因上
        述病因於2018年08月08日18：21到急診，於2018年08月
        08日於急診辦理住院，並於2018年08月09日施行複位併
        內固定手術，於2018年08月09日14：59轉至普通病房，
        …手術後需人照顧3個月，休養6個月…。」等語（見原審
        訴字卷二第348頁），足認丙○○確實因系爭交通事故受
        傷，致其無法參加已報名之107年四等書記官、專技普
        考不動產經紀人及核保理賠等考試，其受有報名費之損
        失2,900元（計算式：1,300元＋1,600元）。又觀諸社團
        法人中華民國人壽保險管理學會收據，可知丙○○有報名
        核保理賠人員考試，並已支出3,500元之報名費，是丙○
        ○請求乙○○2人應賠償上開考試之報名費損失6,400元（
        計算式：3,500元＋2,900元），為有理由。乙○○2人復同
        意給付，自應予准許。
　　　⑵丙○○復主張其自106年10月14日至108年12月31日參加CFP
        認證課程，花費39,960元，期間可以回訓3次，回訓書
        籍費用4,000元，因系爭交通事故發生至108年9月11日
        止，其間上課之利益受損失2萬9,645元，且因未能如期
        開啟其他課程致日後報名費用於日後需增加8,820元費
        用，故應由乙○○2人負擔云云，固據提出台北金融研究
        發展基金會之上課證明書、臨時收據、社團法人台灣理
        財顧問認證協會說明資料為證（見原審訴字卷卷一第13
        3至150頁，卷二第149頁）；惟觀諸台北金融研究發展
        基金會之上課證明書，可見丙○○確有參加該會開立課程
        ，且於106年10月至107年2月3日間完成相關課程，該證
        明書上雖記載輔導期限為106年10月14日至108年12月31
        日，然依卷內事證並無法證明丙○○完成前開課程後有再
        行參加回訓之必要或計畫，則丙○○是否因系爭交通事故
        受有上課利益之損失，已有疑義。又丙○○就其是否因未
        能如期開啟其他課程致日後報名費用增加8,820元乙節
        ，亦未舉證證明其為真實，是其此部分主張，亦無理由
        。
      ⑶綜上，丙○○請求乙○○2人連帶給付支出考試報名費費用6,
        400元，為有理由，逾此部分之請求，為無理由。
  ⒋輔助器材及營養費用部分：丙○○主張其因系爭交通事故已支
    出輔助器材及營養費用共9,982元，為兩造所不爭執（見不
    爭執事項㈦），堪信為真實，應予准許。
  ⒌交通費損失部分：
    ⑴丙○○主張其已支出如附表二㈠所示之交通費用，惟為乙○○2
      人所否認，經查：
      ①丙○○主張2次至妙健堂中醫診所及7次至畢士大物理治療
        所，其自高鐵嘉義站至台北站之來回交通費19,440元，
        業據提出車票為證（見原審訴字卷一第352、354、356
        頁）。衡酌丙○○於108年4月9日及5月30日有因系爭交通
        事故所致傷勢至妙健堂中醫診所就診，此有妙健堂中醫
        診所診斷證明及收據可證（見原審訴字卷一第81頁），
        故丙○○該2次搭乘高鐵來回嘉義及台北所支出之交通費4
        ,320元（計算式：1,080元×4次），為有理由，應予准
        許。又丙○○主張7次至畢士大物理治療所部分，業據提
        出診斷證明書及收據各1件為證（見原審訴字卷一第299
        頁、本院卷一第47頁）。衡酌一般人於交通事故受傷長
        期治療仍無法恢復正常功能，積極找尋其他治療方法或
        醫師，應為人情之常。堪認丙○○接受物理治療應為系爭
        交通事故所致傷害有關聯。丙○○此部分之交通費1萬5,1
        20元之請求，亦有理由，應予准許。
      ②丙○○主張因系爭交通事故受傷至嘉基醫院就診，自住家
        往返嘉基醫院，共計14次，每次來回計程車車資600元
        ，共計8,400元（計算式：600元×14次）等語。核丙○○
        因系爭交通事故受傷，有如附表一㈠編號1至46、48至49
        所示至嘉基醫院就診之紀錄，已如前述，丙○○僅請求其
        中14次門診交通費用，應予准許。又丙○○主張自其住家
        往返嘉基醫院之交通費用為600元等語，審酌丙○○之住
        家在嘉義縣○○鄉，其自住家往返嘉基醫院之交通費用60
        0元應屬適當。是丙○○此部分主張支出交通費8,400元，
        應予准許。
      ③丙○○主張因系爭交通事故受傷至嘉義長庚醫院就診，自
        住家往返嘉義長庚醫院，共計門診21次、復健142次，
        每次來回計程車車資700元，共計11萬4,100元（計算式
        ：700元×〈21次＋142次〉）等語。核丙○○因系爭交通事故
        受傷，有如附表一㈠編號50至105、107至110、112至113
        、115至116、118、120至123所示至嘉義長庚醫院就診
        之紀錄，已如前述，丙○○僅請求其中21次門診之費用，
        應予准許。又依嘉義長庚醫院108年6月21日、9月17日
        、109年1月15日診斷證明書所載，丙○○於各該診斷證明
        書期間進行物理治療之次數分別為43次、44次、30次，
        合計為117次，有前開診斷證明書在卷可稽（見原審訴
        字卷一第77頁，卷二第33、229頁）。又丙○○主張自其
        住家往返嘉義長庚醫院之交通費用為700元等語，審酌
        原丙○○之住家在嘉義縣水上鄉，其自住家往返嘉義長庚
        醫院之來回交通費用700元應屬適當。是丙○○此部分主
        張支出自住家至嘉義長庚醫院來回交通費9萬6,600元（
        計算式：700元×〈21次＋117次〉），為有理由，應予准許
        ，逾此部分之請求，為無理由，不應准許。
      ④丙○○主張其因系爭交通事故所受傷害尚未康復，必須繼
        續治療至康復，故自109年10月30日起至110年10月1日
        止，其有搭乘台鐵區間車從水上站至台中站，再自台中
        車站至濟生中醫診所治療，期間共支出交通費用2萬4,1
        24元【（計算式：台鐵單趟153元*2*37次）+(計程車平
        均車資單趟173元*2*37次）】云云。核丙○○因系爭交通
        事故受傷，有如附表一㈠編號147至184所示至濟生中醫
        診所之紀錄，已如前述，則其請求此部分門診之交通費
        用，為有理由，應予准許。
    ⑵未來支出交通費用：
      丙○○主張如附表二、㈡所示之未來交通費用共計5萬4,825
      元云云；惟查，丙○○主張前開需至嘉義長庚醫院就診而有
      支出上開交通費等情，係丙○○自行預估有前開看診之必要
      ，惟其並未提出相關證據以實其說，則其主張有前開看診
      之必要而需支出前開交通費云云，應屬無據，不應准許。
    ⑶綜上，丙○○前開主張已支出交通費應為14萬8,564元（計算
      式：4,320元＋15,120元＋8,400元＋96,600元＋24,124元＝148
      ,564元），為有理由，逾此部分之請求，則屬無據。
  ⒍看護費用部分：
    丙○○主張因系爭交通事故受傷，須由他人看護，以每日2,20
    0元計算，共需支出20萬4,600元等情，業據提出嘉基醫院10
    9年8月14日診斷證明書、照顧服務員收據為證（見原審訴字
    卷一第79頁，卷二第348頁）。經核嘉基醫院109年8月14日
    診斷證明書之醫師囑言：「病患因上述病因於2018年08月08
    日18：21到急診，於2018年08月08日於急診辦理住院，並於
    2018年08月09日施行複位併內固定手術，於2018年08月09日
    14：59轉至普通病房，…手術後需人照顧3個月…。」等語；
    衡酌丙○○因系爭交通事故受有左側脛、腓骨粉碎移位性骨折
    合併蜂窩性組織炎之傷害，足認丙○○因系爭交通事故致傷施
    行複位併內固定手術，手術後需人照顧3個月（即107年8月9
    日起算3個月），即107年8月8日起至11月8日止，共93日。
    又丙○○主張107年8月9日至8月10日之照顧服務員看護費用2,
    200元，業據提出照顧服務員收據為證（見原審訴字卷一第7
    9頁），為乙○○2人所不爭執，堪信丙○○已支付前開看護費用
    。另丙○○自107年8月8日、8月10日至11月8日，縱令未現實
    支出看護費，而由其親屬看護，然親屬看護所付出之勞力並
    非不能評價為金錢，雖因二者身分關係而免除丙○○之支付義
    務，惟此種基於身分關係之恩惠，自不能加惠於乙○○，乙○○
    2人應賠償看護費用，且丙○○主張看護費用每日2,200元，與
    現行醫院職業看護之價格相當，是以，丙○○請求自107年8月
    8日至11月8日之看護費用20萬4,600元（計算式：2,200元×9
    3日），為有理由，應予准許。
  ⒎薪資損失部分：
    丙○○主張因系爭交通事故致傷，自本件事故發生日即107年8
    月8日起至109年4月15日止無法工作，以每月3萬元計算，共
    受有薪資損失60萬8,226元等情，固據提出國泰人壽保險股
    份有限公司（下稱國泰人壽公司）錄用說明書、帳戶資料為
    證（見原審訴字卷二第310、311頁、本院卷一第23頁）。衡
    酌嘉基醫院109年8月14日診斷證明書之醫師囑言：「病患因
    上述病因於2018年08月08日18：21到急診，於2018年08月08
    日於急診辦理住院，並於2018年08月09日施行複位併內固定
    手術，…手術後需人照顧3個月，休養6個月…。」等語（見原
    審訴字卷二第348頁）。堪認丙○○因休養不能工作之期間，
    應自系爭交通事故發生日107年8月8日起，計算至108年2月8
    日止（即丙○○於107年8月9日施行複位併內固定手術後6個月
    ），逾此部分之請求，即屬無據，不能准許。丙○○雖主張應
    計算至109年4月15日云云（見本院卷一第50頁），惟與嘉基
    醫院109年8月14日診斷證明書之醫囑不符，尚無足採。又上
    開帳戶資料確有丙○○於106年12月25日、107年1月25日自國
    泰人壽保險公司領得薪資獎金各2萬8,469元、2萬8,619元之
    記載，且依國泰人壽公司錄用說明書（見本院卷一第23頁）
    ，國泰人壽公司於106年10月25日雇用丙○○之薪資為每月3萬
    元。至丙○○固於107年1月26日離職，但丙○○於107年7月30日
    經考選部人身保險經紀人考試及格，有考試部書函及考試院
    人身保險經紀人考試及格證在卷可稽（見本院卷一第443頁
    、原審訴字卷二第268頁），參酌人身保險業保險代理人受
    僱薪資約為6萬3,481元（見本院卷一第446頁），則丙○○主
    張其因系爭交通事故受有每個月薪資3萬元之損失，尚非無
    據。是計算丙○○自系爭交通事故發生日即107年8月8日至108
    年2月8日因休養不能工作之損失為18萬元（計算式：30,000
    元×6＝180,000元），是丙○○此部分請求18萬元，為有理由，
    應予准許。逾此部分之請求，則屬無據。
  ⒏勞動能力減損部分：
    丙○○主張其因本件事故致有勞動力減損之情，共計損失為34
    萬2,528元等語，為乙○○2人所否認，經查，依台大醫院雲林
    分院就丙○○勞動能力減損之鑑定意見：「診斷病名：左側脛
    、腓骨骨折；左腳踝手術疤痕增生。」、「醫師囑言：病患
    於民國109年01月15日、109年05月27日、109年06月11日至
    本院職業醫學科門診就診。依據病患於嘉義基督教醫院、嘉
    義長庚紀念醫院等醫療院所之就醫資料，輔以本院職業醫學
    科門診病史（含工作經歷、工作內容等職業史）詢問，於使
    用與受囑託而為鑑定相同之評估方式後，可得其勞動能力減
    損比例介於1%至5%。」等語（見原審訴字卷二第225頁），
    足認丙○○確因系爭交通事故致其受有勞動能力減損。又衡酌
    丙○○所受左側脛、腓骨粉碎性骨折之傷勢，及嘉基醫院109
    年8月14日診斷證明書所載：「…目前左下肢功能恢復良好，
    可正常行走…」等語（見原審訴字卷二第348頁），認丙○○因
    系爭交通事故所致勞動力減損以3%為宜，丙○○主張應為5%及
    乙○○2人抗辯應為1%云云，均非適當，不足採信。丙○○主張
    勞動能力減損應自其34歲起計算至65歲退休之日等語，查丙
    ○○係76年6月生，於110年6月時，年滿34歲，算至65歲退休
    為止，尚有31年之工作期間，佐以丙○○於車禍發生時之薪資
    核定為3萬元。準此，丙○○得請求之減少勞動能力損害，依
    霍夫曼式計算法扣除中間利息（首期給付不扣除中間利息）
    核計其金額為20萬5,517元（計算方式為：30,000元×3%×12×
    19.00000000=205,516.587元。其中19.00000000為年別單利
    5%第31年霍夫曼累計係數，元以下四捨五入）。是以，丙○○
    主張勞動能力損失20萬5,517元，自屬有據。逾此範圍之請
    求，不應准許。
  ⒐精神慰撫金部分：
    按不法侵害他人之人格權，被害人受有非財產上損害，請求
    加害人賠償相當金額之慰撫金時，法院對於慰撫金之量定，
    應斟酌實際加害情形、所造成之影響、被害人痛苦程度、兩
    造之身分地位經濟情形及其他各種狀況，以核定相當之數額
    。丙○○主張因本件事故受傷害，故請求精神慰撫金86萬元等
    語。查丙○○因乙○○過失不法侵害其身體，致受有左側脛、腓
    骨粉碎移位性骨折合併蜂窩性組織炎之傷害，其精神必受有
    痛苦。是丙○○請求乙○○2人連帶賠償精神慰撫金等語，即屬
    有據，應予准許。茲審酌丙○○為大專畢業，名下無財產，從
    事保險業；乙○○，現在大學就讀，名下無財產，半工半讀，
    月薪約2萬元等情，有原審依職權調取兩造之稅務電子閘門
    財產所得調件明細表附卷可佐，以及審酌乙○○侵害程度、事
    發之經過與緣由、年紀、丙○○因系爭交通事故而受傷害等一
    切情狀，認丙○○得請求之精神慰撫金以40萬元為適當，逾此
    部分之請求，則屬無據，應予駁回。
  ⒑綜上所述，丙○○因系爭交通事故受有131萬3,667元之損害（
    計算式：143,781元＋10,000元＋4,823元＋6,400元＋9,982元＋1
    48,564元＋204,600元＋180,000元＋205,517元＋400,000元＝1,3
    13,667元）。
六、按「損害之發生或擴大，被害人與有過失者，法院得減輕賠
    償金額，或免除之。」民法第217條第1項定有明文。乙○○2
    人抗辯系爭交通事故之發生，係因綠燈行駛途中，前方車輛
    加速後完全無預警急煞，乙○○反射性往快車道傾斜，勉強避
    開另一台車後，還是與丙○○機車擦撞，乙○○係因完全無處可
    閃，故系爭交通事故不應由乙○○負全部責任云云，此為丙○○
    所否認。經查，系爭交通事故發生原因，係乙○○騎乘A車過
    程中，前方機車群因不明原因突然煞車，丙○○見狀立即煞車
    ，然騎乘在丙○○後方之乙○○，卻煞車不及撞上前方之丙○○乙
    情，業據乙○○於警詢、偵查及原法院刑事庭訊問時之自陳在
    卷。是丙○○係因其前方之機車群有緊急煞車之突發狀況，始
    隨即煞車，則丙○○所採取之舉措，應無違道路交通安全規則
    之相關規定。而乙○○係騎乘於丙○○後方之後車，乙○○於騎乘
    A車時，既已見丙○○前方之機車群有緊急煞車之情形，則乙○
    ○應採取必要之安全措施。復審酌乙○○於原法院108年度朴交
    簡字第303號審理時稱其於綠燈起步後20公尺以內即見到前
    面有一群人煞車等語（見原法院108年度朴交簡字第303號刑
    事卷第24頁）。則如乙○○有與丙○○之前車保持適當得以隨時
    煞停之安全距離，以綠燈甫起步20公尺之車速，理應有相當
    時間採取緊急煞車之動作，避免與丙○○碰撞。是乙○○並未於
    注意車前狀況後，採取必要之安全措施，亦未與前車之丙○○
    保持隨時可以煞停之距離，此為造成系爭交通事故之肇事原
    因，交通部公路總局嘉義區監理所嘉雲區車輛行車事故鑑定
    會鑑定意見書亦同此看法（見原審訴字卷一第205至207頁）
    。是乙○○2人抗辯丙○○就本件事故亦應負責任，應無足採。
七、末按因汽車交通事故致受害人傷害或死亡者，不論加害人有
    無過失，請求權人得依本法規定向保險人請求保險給付或向
    財團法人汽車交通事故特別補償基金請求補償。保險人依本
    法規定所為之保險給付，視為被保險人損害賠償金額之一部
    分，被保險人受賠償請求時，得扣除之。強制汽車責任保險
    法第7條、第32條定有明文。查丙○○已領取汽車強制責任保
    險金8萬6,970元，有財團法人汽車交通事故特別補償基金函
    為憑（原審訴字卷二第67至77頁），且為兩造所不爭執，是
    依上開規定，自應予扣除。準此，丙○○於本件得請求之金額
    即為122萬6,697元（計算式：1,313,667元－86,970元＝1,226
    ,697元）。
八、綜上所述，上訴人丙○○依據民法第184條第1項前段、第187
    條第1項前段、第191條之2侵權行為之法律關係，請求上訴
    人乙○○、甲○○連帶給付122萬6,697元，及自109年11月6日起
    至清償日止，按年息百分之5計算之利息，為有理由，應予
    准許；逾此範圍之請求，為無理由，應予駁回，其假執行之
    聲請，亦失所依附，應併予駁回。上開應准許之部分，原審
    就其中乙○○、甲○○應連帶給付24萬826元本息部分（計算式
    ：1,226,697元－985,871元＝240,826元），為丙○○敗訴之判
    決，尚有未合，丙○○指摘原判決此部分不當，求為廢棄，為
    有理由，爰由本院廢棄改判如主文第二項所示。至於上開其
    餘應准許之部分，原審為丙○○勝訴之判決，並分別諭知兩造
    供擔保後，得、免假執行；及不應准許部分，原審判決為丙
    ○○敗訴之諭知，並駁回其此部分假執行之聲請，均無不合，
    乙○○、甲○○之上訴，丙○○之其餘上訴，均無理由，應予駁回
    。又丙○○依民法第184條第1項前段侵權行為之法律關係請求
    乙○○、甲○○連帶賠償既有理由，本院自無再就民法第184條
    第2項規定予以審究之必要，附此敘明。
九、本件事證已臻明確，兩造其餘之攻擊或防禦方法及所用之證
    據，經本院斟酌後，認為均不足以影響本判決之結果，爰不
    逐一論列，附此敘明。
十、據上論結，本件丙○○上訴為一部有理由，一部無理由；乙○○
    、甲○○上訴為無理由，依民事訴訟法第463條、第385條第1
    項前段、第450條、第449條第1項、第79條、第85條第2項，
    判決如主文。
中　　華　　民　　國　　111 　年　　7 　　月　　6 　　日
                  民事第五庭  審判長法  官  藍雅清

                                    法  官  張季芬

                                    法  官  陳春長　　
上為正本係照原本作成。
不得上訴。
中　　華　　民　　國　　111 　年　　7 　　月　　6 　　日

                                   書記官  邱斈如


附表一：
㈠已支出之費用：       編號 醫療機構 日期 看診科別 金額 (新臺幣) 頁碼 備註 1 嘉基醫院 107年8月8日 創傷急診 570元 原審訴字卷一第151頁  2   107年8月8日至 107年8月16日 骨科  76,812元  原審訴字卷一第152頁   3  107年8月20日 關節重建科 370元 原審訴字卷一第153頁  4   107年9月10日  關節重建科  1,050元 原審訴字卷一第154頁  其中證書費350元 5   107年10月8日  關節重建科  440元 原審訴字卷一第155頁  其中證書費100元 6  107年11月12日 關節重建科 340元 原審訴字卷一第156頁  7  108年1月7日 關節重建科 340元 原審訴字卷一第157頁  8  108年3月19日 非醫療 220元 原審訴字卷一第158頁  9  108年4月1日 關節重建科 340元 原審訴字卷一第160頁  10  108年6月24日 關節重建科 340元 原審訴字卷一第159頁  11  108年9月16日 關節重建科 340元 原審訴字卷一第303頁  12  108年11月27日 中醫科 150元 原審訴字卷一第301頁  13  108年12月2日 中醫科 50元 原審訴字卷一第315頁  14  108年12月2日 中醫科 2,520元 原審訴字卷一第237頁  15  108年12月6日 中醫科 50元 原審訴字卷一第313頁  16  108年12月9日 關節重建科 340元 原審訴字卷一第317頁  17  108年12月9日 中醫科 50元 原審訴字卷一第315頁  18  108年12月13日 中醫科 50元 原審訴字卷一第313頁  19  108年12月16日 中醫科 50元 原審訴字卷一第412頁  20  108年12月23日 中醫科 150元 原審訴字卷一第403頁  21  108年12月23日 中醫科 2,520元 原審訴字卷一第403頁  22  108年12月27日 中醫科 50元 原審訴字卷一第411頁  23  108年12月30日 中醫科 50元 原審訴字卷一第411頁  24  109年1月6日 中醫科 50元 原審訴字卷一第410頁  25  109年1月10日 中醫科 50元 原審訴字卷二第43頁  26  109年1月13日 中醫科 50元 原審訴字卷二第42頁  27   109年1月13日  非醫療（病歷複製費） 500元  原審訴字卷二第42頁   28  109年1月17日 中醫科 150元 原審訴字卷二第46頁  29  109年1月20日 中醫科 50元 原審訴字卷二第39頁  30  109年1月22日 中醫科 50元 原審訴字卷二第113頁  31   109年1月22日  非醫療（病歷複製費） 715元  原審訴字卷二第115頁   32  109年1月22日 骨科 135元 原審訴字卷二第115頁 其中證書費100元， 病歷複製費35元 33  109年1月29日 中醫科 50元 原審訴字卷二第113頁  34  109年2月3日 中醫科 50元 原審訴字卷二第103頁  35  109年2月7日 中醫科 50元 原審訴字卷二第107頁  36  109年2月10日 中醫科 150元 原審訴字卷二第99頁  37  109年2月14日 中醫科 50元 原審訴字卷二第103頁  38  109年2月17日 中醫科 50元 原審訴字卷二第99頁  39  109年2月24日 中醫科 50元 原審訴字卷二第238頁  40  109年3月2日 中醫科 50元 原審訴字卷二第238頁  41  109年3月2日 關節重建科 340元 原審訴字卷二第239頁  42  109年3月6日 中醫科 150元 原審訴字卷二第261頁  43  109年3月6日 中醫科 100元 原審訴字卷二第237頁  44  109年3月9日 中醫科 50元 原審訴字卷二第261頁  45  109年3月9日 中醫科 375元 原審訴字卷二第236頁  46   109年3月9日  非醫療（病歷複製費） 200元  原審訴字卷二第236頁  47  109年3月20日 精神科 340元 原審訴字卷二第245頁  48  109年3月20日 中醫科 50元 原審訴字卷二第245頁  49  109年8月14日 關節重建科 690元 原審訴字卷二第348頁 其中證書費150元、病歷複製費200元 50 嘉義長庚醫院 107年12月21日 復健科 360元 原審附民卷第7頁  51  108年1月4日 復健科 360元 原審附民卷第9頁  52  108年2月5日 急診醫學科 570元 原審附民卷第11頁  53   108年2月10日  急診醫學科  690元 原審附民卷第13頁  其中證明書費120元 54  108年2月11日 感染醫學科 400元 原審附民卷第15頁  55  108年2月21日 中醫內科部 210元 原審附民卷第17頁  56   108年2月21日  復健科  500元 原審附民卷第19頁  其中證明書費120元 57   108年2月21日  感染醫學科  220元 原審附民卷第21頁  其中證明費120元 58  108年3月4日 中醫內科部 210元 原審附民卷第23頁  59  108年3月4日 復健科 210元 *** 未附收據 60  108年3月22日 復健科 380元 原審附民卷第25頁  61  108年3月27日 中醫內科部 230元 原審附民卷第27頁  62  108年4月11日 復健科 350元 原審附民卷第29頁  63  108年4月11日 其他費 110元 原審訴字卷一第161頁  64  108年4月11日 證明書費 60元 原審訴字卷一第161頁  65  108年4月15日 中醫內科部 240元 原審附民卷第31頁  66  108年5月9日 復健科 390元 原審附民卷第35頁  67  108年5月20日 中醫內科部 240元 原審附民卷第33頁  68  108年5月24日 復健科 390元 原審附民卷第37、39頁  69  108年6月6日 復健科 370元 原審附民卷第41頁  70   108年6月12日 中醫內科部  340元 原審訴字卷一第162頁 其中證明書費140元 71  108年6月12日 皮膚科 1,470元 原審訴字卷一第162頁 其中證明書費140元 72  108年6月21日 復健科 370元 原審訴字卷一第163頁  73   108年6月25日  中醫內科部  250元 原審訴字卷一第163頁  其中證明書費140元 74  108年7月1日 中醫內科部 190元 原審訴字卷二第246頁  75  108年7月12日 復健科 350元 原審訴字卷一第163頁  76  108年7月15日 中醫內科部 200元 原審訴字卷一第164頁  77  108年7月15日 皮膚科 1,330元 原審訴字卷一第164頁  78  108年7月22日 中醫內科部 372元 原審訴字卷一第165頁  79  108年7月23日 復健科 350元 原審訴字卷一第165頁  80  108年7月31日 中醫內科部 372元 原審訴字卷一第166頁  81  108年8月8日 復健科 350元 原審訴字卷一第166頁  82  108年8月12日 中醫內科部 372元 原審訴字卷一第167頁  83  108年8月23日 復健科 370元 原審訴字卷一第167頁  84   108年9月3日  中醫內科部  250元 原審訴字卷一第168頁  其中證明書費140元 85  108年9月3日 復健科 350元 *** 未附收據 86  108年9月5日 復健科 350元 原審訴字卷一第168頁  87   108年9月17日  復健科  490元 原審訴字卷一第169頁  其中證明書費140元 88  108年10月4日 復健科 350元 原審訴字卷一第333頁  89  108年10月21日 復健科 350元 原審訴字卷一第267頁  90   108年10月31日  整形外科  490元 原審訴字卷一第265頁  其中證明書費140元 91  108年11月4日 皮膚科 1,340元 原審訴字卷一第259頁  92  108年11月4日 復健科 350元 原審訴字卷一第259頁  93  108年11月18日 復健科 350元 原審訴字卷一第331頁  94  108年11月20日 中醫內科部 200元 原審訴字卷一第329頁  95  108年12月2日 復健科 350元 原審訴字卷一第327頁  96  108年12月17日 復健科 340元 原審訴字卷二第246頁  97  108年12月19日 中醫內科部 190元 原審訴字卷一第404頁  98  108年12月26日 中醫內科部 190元 原審訴字卷一第404頁  99  108年12月30日 復健科 340元 原審訴字卷二第247頁  100  109年1月2日 中醫內科部 190元 原審訴字卷一第415頁  102  109年1月9日 中醫內科部 190元 原審訴字卷二第43頁  103  109年1月14日 復健科 340元 原審訴字卷二第39頁  104   109年1月15日  復健科  631元 原審訴字卷二第44頁  其中證明書費140元 105  109年1月16日 中醫內科部 230元 原審訴字卷二第46頁  106   109年1月21日  精神科  490元 原審訴字卷二第47頁  其中證明書費140元 107  109年1月30日 復健科 491元 原審訴字卷二第105頁  108  109年1月30日 中醫內科部 190元 原審訴字卷二第105頁  109  109年1月30日 醫療事務課 1,375元 原審訴字卷二第111頁 證明書費260元 110  109年2月3日 皮膚科 1,320元 原審訴字卷二第107頁  111  109年2月11日 精神科 340元 原審訴字卷二第93頁  112  109年2月13日 中醫內科部 238元 原審訴字卷二第101頁  113  109年2月13日 復健科 491元 原審訴字卷二第101頁  114  109年2月19日 精神科 340元 原審訴字卷二第249頁  115  109年2月20日 中醫內科部 230元 原審訴字卷二第248頁  116  109年2月25日 中醫內科部 250元 原審訴字卷二第248頁 其中證明書費140元 117  109年2月25日 精神科 340元 原審訴字卷二第249頁  118  109年2月27日 復健科 491元 原審訴字卷二第249頁  119  109年3月4日 精神科 340元 原審訴字卷二第250頁  120  109年3月5日 復健科 340元 原審訴字卷二第249頁  121  109年3月17日 醫療事務課 1,260元 原審訴字卷二第237頁 X光費1,000元 122  109年3月19日 復健科 340元 原審訴字卷二第245頁  123  109年3月25日 中醫內科部 290元 原審訴字卷二第245頁  124  妙健堂中醫診所 108年4月9日至108年5月30日  5,400元  原審訴字卷一第83頁   125 亞產中醫診所 108年8月19日  100元 原審訴字卷一第103頁  126 陽明醫院 108年4月22日 外科 150元 原審訴字卷一第108頁  127  108年4月23日 外科 150元 原審訴字卷一第108頁  128  108年4月25日 外科 150元 原審訴字卷一第107頁  129  108年4月29日 外科 150元 原審訴字卷一第107頁  130  108年5月2日 外科 150元 原審訴字卷一第110頁  131  108年5月8日 外科 150元 原審訴字卷一第110頁  132  108年5月14日 外科 150元 原審訴字卷一第109頁  133  仁慈醫學檢驗X光院 108年9月27日   400元  *** 未附收據 134 知心連冀診所 108年11月26日  150元 原審訴字卷一第307頁 (收據記載200元)  135  108年12月3日  150元 原審訴字卷一第305頁  136  108年12月10日  150元 原審訴字卷一第307頁  137  108年12月17日  150元 原審訴字卷一第405頁  138  108年12月24日  150元 原審訴字卷一第405頁  139  108年12月31日  150元 原審訴字卷一第414頁  140  109年1月8日  150元 原審訴字卷二第34頁  141  109年1月14日  150元 原審訴字卷二第41頁  142  109年1月21日  150元 原審訴字卷二第95頁  143  109年2月4日  150元 原審訴字卷二第93頁  144  畢士大物理治療所 108年11月29日  脊椎運動治療 10,500元(共7次) 原審訴字卷一第299頁  145  台大醫院雲林分院 109年1月15日  環境暨職業醫學部（虎尾） 320元  原審訴字卷二第45頁   146  109年6月11日 環境暨職業醫學部（虎尾）  1,541元 原審訴字卷二第272頁 其中證明書費150元 小計    142,741元   147 濟生中醫診所 109年10月30日  1200元  本院卷一第347頁 自付藥品費用為1010元 148  109年11月6日  1200元 本院卷一第58、347頁  149  109年11月21日  2150元 本院卷一第57、348頁 收據記載 2100元，且適應症記載包含功能性消化不良；自付藥品費用為1870元 150  109年12月23日  1200元 本院卷一第348頁 自付藥品費用為1010元  151  109年12月30日  1200元 本院卷一第349頁  152  110年1月6日  1200元 本院卷一第349頁  153  110年1月13日  1200元 本院卷一第350頁  154  110年1月20日  1200元 本院卷一第350頁  155  110年1月27日  1200元 本院卷一第351頁  156  110年2月3日  2250元 本院卷一第351頁 適應症記載功能性消化不良；自付藥品費用為2000元 157  110年2月17日  1200元 本院卷一第352、474頁 自付藥品費用為1010元 158  110年2月24日  1200元 本院卷一第352頁  159  110年3月3日  1200元 本院卷一第353頁  160  110年3月10日  1200元 本院卷一第353頁  161  110年3月17日  1200元 本院卷一第354頁  162  110年3月24日  1200元 本院卷一第354頁  163  110年3月31日  1200元 本院卷一第355頁   164    100元  證書費 165  110年4月7日  1200元 本院卷一第356頁 自付藥品費用為1010元  166  110年4月14日  1200元 本院卷一第356頁  167  110年4月21日  1200元 本院卷一第357頁  168  110年5月5日  1200元 本院卷一第357、471、474頁  169  110年5月12日  1200元 本院卷一第358頁  170  110年5月28日  1200元 本院卷一第358頁  171  110年6月4日  1200元 本院卷一第359頁  172  110年6月16日  1200元 本院卷一第359頁  173  110年6月23日  1200元 本院卷一第360頁  174  110年7月22日  1200元 本院卷一第360頁  175  110年7月29日  1200元 本院卷一第361頁  176  110年8月5日  1200元 本院卷一第361頁  177  110年8月13日  1200元 本院卷一第362頁  178  110年8月20日  1200元 本院卷一第362頁  179  110年8月28日  1050元 本院卷一第363頁 自付藥品費用為860元 180  110年9月3日  1200元 本院卷一第363頁 自付藥品費用為1010元  181  110年9月10日  1200元 本院卷一第364頁  182  110年9月17日  1200元 本院卷一第364頁  183  110年9月24日  1200元 本院卷一第365頁  184  110年10月1日  1200元 本院卷一第365、473頁  ㈡請求之未來費用：       1.骨科內固定取出相關費用10,000元。  2.依附表一編號147至184所示，11個月支出醫療費用46,300元，平均每個月   4,209元（元以下四捨五入），則未來2年1月總共需支出105,225元。       

附表二：交通費
㈠已支出之費用 備註 1.嘉義至台北之高鐵來回車票2,160元（單程1,080元×2），共9次（2次妙健堂中醫診所＋7次畢士大物理治療所），計19,440元（計算式：2,160元×9次）。 2.住家至嘉基醫院來回：計程車車資600元（單趟300元×2），門診14次，計8,400元（計算式：600元×14次）。 3.住家至嘉義長庚醫院來回：計程車車資700元（單趟350元×2），復健107年12月24日至108年9月17日96次、108年9月18日至108年12月15日估約38次（診斷證明書每3個月開立1次）、108年12月16日至108年12月31日估約8次、門診21次，計114,100元（計算式：700元×〈96次＋38次＋8次＋21次〉）。 　以上合計141,940元。 4.台鐵嘉義水上站至台中站：台鐵費用306元（單趟153元×2），再自台中站至濟生中醫診所：計程車車資346元（單趟1730元×2），來回37次，共計24,124元（計算式：〈306+346〉×37次）。  ㈡請求之未來費用：  1.109年至111年之每年費用：   ⑴住家至嘉義長庚醫院復健每星期3次，52週，計109,200元（計算式：3次×52週×700元）。   ⑵住家至嘉義長庚醫院門診每2星期1次，26週，計18,200元（計算式：1次×26週×700元）；皮膚科每月1次，12週，計8,400元（計算式：1次×12週×700元）；中醫每星期1次，52週，計36,400元（計算式：1次×52週×700元）。 　以上共計172,200元。 2.每年預估需支出交通費172,200元，計算109年至111年，預估共需支出交通費516,600元（計算式：172,200元×3年）；惟依附表三之㈠中第4點所示，未來三年費用之其中一年已到期（即109年10月30日起110年10月1日止），後續需再繼續治療2年1月，則以該11個月支出交通費用24,124元來計算，平均每個月支出2,193元（元以下四捨五入），則未來2年1月總共需支出54,825元。